【裁判字號】    95,上訴,549
【裁判日期】    950502
【裁判案由】    違反槍砲彈藥刀械管制條例
【裁判全文】
臺灣高等法院臺中分院刑事判決         95年度上訴字第549號
上  訴  人
即  被  告  戊○○
                      號7樓之.
指定辯護人  本院公設辯護人  甲○○
上列上訴人因違反槍砲彈藥刀械管制條例案件，不服臺灣苗栗地
方法院93年度訴字第337號中華民國94年12月19日第一審判決 （
起訴案號：臺灣苗栗地方法院檢察署93年度偵字第225號） ，提
起上訴，本院判決如下：
    主  文
上訴駁回。
    事  實
一、戊○○與李文忠、張榮福（上開2人均經原審法院另以 93年
    度訴字第18號判決在案）與綽號「小謝」之不詳姓名成年男
    子，共謀於民國 91年9月11日下午，在苗栗縣頭份鎮○○路
    南海休息站，趁進行毒品交易時，強行奪取對方之毒品。計
    議既定，乃由李文忠另聯絡乙○○、丁○○ （上開2人業經
    原審法院另以93年度訴字第18號判決確定在案），與張榮福
    共4人，共同於91年9月11日14、15時許，在桃園縣中壢市中
    原大學附近集合後，由李文忠駕駛車牌號碼 5H-7016號豐田
    牌自用小客車，搭載張榮福、乙○○、丁○○ 3人；戊○○
    則駕駛自有黑色賓士5P-7747號自用小客車搭載 「小謝」，
    會同前往苗栗縣頭份鎮○○里○○路南海休息站，於當日17
    時（起訴書誤載為18時）許抵達。嗣由乙○○下車，趨前向
    戊○○拿取以紅布包裹、具殺傷力之改造手槍1把（含彈匣1
    個，槍枝管制編號：0000000000號）及具有殺傷力之改造子
    彈 6顆。乙○○於取得上開槍、彈返回車上後，即將之放置
    在右前座腳踏板處，伺機運用。茲因李文忠等 4人擔心所駕
    駛之車輛車牌號碼被對方認出，乃由乙○○下車，以在車牌
    上黏貼黑色膠帶之方式，將車輛後方懸掛之車牌號碼5H-701
    6號中之「0」、「6」均變造為「8」，而將上述車牌號碼變
    造成為「5H-7818號」 （戊○○就變造車牌部分不知情），
    迄當日18時10分許，乙○○正繼續變造黏貼前方車牌時，為
    警據報前往而當場查獲，並扣得上述之改造手槍 1把及改造
    子彈6顆（因鑑定試射2顆，剩餘4顆）。
二、案經苗栗縣警察局頭份分局報請臺灣苗栗地方法院檢察署檢
    察官偵查起訴。
    理  由
一、訊據被告戊○○矢口否認犯行，辯稱：當日係因朋友「小謝
    」約於下午2時許來訪，與伊約定新台幣（下同）2,000元之
    車資，由伊於下午3時許自桃園縣中壢市開車載 「小謝」至
    苗栗縣頭份鎮訪友。下頭份交流道後，在頭份加油站看見另
    一台汽車上坐有李文忠等人，「小謝」遂下車與李文忠交談
    ，伊則去上廁所。上完廁所後，李文忠等人即表示要去「幹
    架」，並邀他一起參加，伊表示不要，乃自行驅車載小謝又
    回中壢。在加油站時，乙○○曾向他借一塊布擦車，他也有
    拿一塊紅色的布給乙○○。但伊自始既未去過南海休息站，
    也沒有交付乙○○槍枝、子彈。本件是因當時伊拒絕參加去
    「幹架」，事後李文忠等人又被警察查獲，才會故意冤枉伊
    云云。證人李文忠於審理中亦附合其說，證稱：扣案之改造
    手槍、子彈是龍潭一個叫「呂學義」之人，因欠伊錢，乃於
    87年時抵押寄藏。惟嗣後即再無聯絡。當時是因為意圖強盜
    ，而被告拒絕幫忙逕行離去，嗣即在南海休息站被查獲，因
    而遷怒被告，所以聯合其他共犯誣指槍、彈均是被告戊○○
    所有。戊○○只有去過頭份加油站，並未去南海休息站，二
    者相距約1公里，並不是同1個地方。惟因事後在檢察官偵查
    中，業經檢察官告知是其他民眾向警方報案，不是戊○○報
    的案，所以改口云云。
二、經查：
（一）依本件查獲之情節，係因苗栗縣頭份分局刑事組於 91年9
      月11日下午4 時許，接獲民眾報案稱：有深色賓士車逗留
      於頭份休息站，形跡可疑，乃於同日下午約 5時30分許，
      趕抵現場，雖未發現賓士車，但於廣場角落適發現乙○○
      正在以膠帶黏貼、變造車牌，乃當場查獲李文忠、張榮福
      、乙○○、丁○○等 4人，並於車前駕駛座右側座位發現
      持有槍枝、子彈等物，業據證人即頭份分局刑事組警員戴
      聖榮於偵查中證述明確，此部分查獲過程，經核與證人李
      文忠、張榮福、乙○○、丁○○等 4人在警詢、偵查中供
      、證內容相符。
（二）至於扣案之槍枝、子彈，經送內政部刑事警察局鑑定，認
      改造手槍1 把（槍枝管制編號：0000000000號），係由玩
      具手槍之金屬槍身及土造金屬槍管組合而成，機械性能良
      好，可擊發適用子彈，具有殺傷力；改造子彈6 顆，均係
      由土造金屬彈殼加裝直徑約 9.8MM金屬彈頭組合而成之土
      造子彈，採樣 2顆試射，均可擊發，均具殺傷力等語，有
      該局91年9月27日刑鑑字第0910249277號槍彈鑑定書1份足
      稽。是本件扣案之槍枝、子彈，確屬違反槍砲彈藥刀械管
      制條例所規定之違禁物甚明。
（三）被告承認當日確有交付 1塊紅布給乙○○，僅爭辯該處並
      非南海休息站，而是頭份交流道附近之加油站；只有交付
      一塊紅布以供擦車，並未包含槍枝、子彈云云。然經本院
      整理歷次之警訊、偵查、審理筆錄以為觀察：
    (一)91年9月11日之警訊筆錄：
    (1)同案共犯李文忠於查獲後之第1 次警訊供稱：「（槍枝、
      子彈）是戊○○所有。我與戊○○是認識約5、6年的好朋
      友。戊○○為人機警又很小心，所以都不會讓別人知道自
      己住在那裡，而且都是戊○○來找我，所以我不知道他住
      在那裡，只知道住中壢，連絡電話是0000000000、000000
      00000支行動電話．．．。因為戊○○與其朋友有金錢上
      的糾紛，戊○○就請我們 4人幫忙，控制其朋友的人與車
      。戊○○是昨天晚上 8點，約我今天前往中壢中原大學門
      口見面，我就約乙○○、丁○○一起赴約。戊○○於今日
      下午 2時許到了中原大學，張榮福就坐上我駕駛的自用小
      客車 5H-7016號，而戊○○就載一名綽號小謝的男子，開
      戊○○自己的賓士車 5P-7747號。戊○○又叫我在頭份交
      流道見面。到了頭份交流道後，戊○○就帶我們到南海休
      息站。到了以後戊○○就叫我們在南海休息站等，而戊○○就負責約朋友。等了大約20分鐘，戊○○就打電話給我
      ，說他約的朋友會開一輛白色的喜美，並說如果看見白色
      喜美的車子，叫我們 4人把車子控制好，不要讓車子跑掉
      就好。白色的喜美車子還未進入休息站，警方就查獲我們
      了。我們 4人的目的就是幫戊○○控制人和車．．．。我
      們4人到南海休息站，大約下午5點鐘，戊○○就交（槍枝
      、子彈）給乙○○，乙○○就將槍枝放在副駕駛座位下：
      ：」等語（參見偵字第3630號卷17至19頁）。
    (2)張榮福供稱：「李文忠知道有中壢朋友於今天下午要在頭
      份鎮南海休息站前，向頭份人購買安非他命之毒品交易，
      因此想要以黑吃黑方式，當毒品交易完成時，把毒品安非
      他命搶走，所以才會到頭份南海休息站，並在到達後用膠
      布貼住前後車牌掩飾以避免被認出．．．。右前座下方以
      紅毛巾蓋住之槍枝、子彈，我不知道是何人所有，要問其
      他 3人才知道．．．。我及乙○○於昨日居住在李文忠龍
      潭租屋處過夜，今日下午 3時許由李文忠載我及乙○○從
      租屋處出發到中壢市區載丁○○，再一同上新屋交流道南
      下頭份到達南海休息站．．．。前幾天在李文忠租屋處有
      聽朋友提起，所以我們就來頭份碰碰運氣，如果能遇見交
      易時就黑吃黑．．．」等語（參見偵卷第3630號卷27至29
      頁）。
    (3)乙○○供稱：「我們原本有2 部車共同到頭份。在新屋交
      流道時，另1部車就靠過來，搖下車窗拿1包東西給我，當
      時我坐後座，也順勢搖下車窗接下後，就放在右前座底下
      。：：我們這一部車 4人，在車上就講好下來頭份，趁毒
      品交易時要用強行手段將毒品取走。怕人家記到車號，所
      以才將車牌號碼以膠布黏貼以掩人耳目。當時共有 2部車
      共同前來，其中一部車乘坐 2人先出發至頭份會合．．．
      我只知道是深色賓士車，車號不詳，是何人開車我也不知
      道．．．」等語（參見同卷第32至34頁）。
    (4)丁○○供稱：「我不知道槍枝、子彈是誰的．．．當時李
      文忠是駕駛、張榮福坐在右前座、乙○○坐右後座、我坐
      在左後座。我們要下來頭份拿毒品，被人記下車號，該車
      牌是乙○○下車塗改的．．．。李文忠告訴我們來頭份的
      目的是要和一台賓士轎車裡面的人配合，於向他人拿毒品
      時，打算不給錢，我才知道是要洗劫毒品。李文忠負責指
      揮與賓士轎車裡的人聯繫。會將車停在南海休息站，是在
      那裡等候賓士轎車裡面人的消息，我們是在待命．．．。
      賓士轎車裡面有 2人，因為我們在南海休息站會合時，那
      部轎車有與我們擦身而過，我看見車內有 2人，但他們是
      誰，我並不認識．．．」等語（參見同卷第38至40頁）。
    (二)91年9月12日檢察官偵查筆錄：
    (1)李文忠又供稱：「我的朋友戊○○與人發生糾紛，拜託我
      們4 人下來處理，由戊○○約對方到南海休息站。等對方
      車子到時，由我們持槍將對方押住，等戊○○他們來處理
      ．．．。我們到達南海休息站時，他們開車過來，乙○○
      就下車過去向戊○○拿槍，然後回到車上，將槍放到右前
      座椅子下．．．。當時 4人均在車內，大夥兒均知道此事
      」（參見同卷第62頁）。又供稱：「戊○○之行動電話號
      碼為0000000000號；我的行動電話號碼是0000000000號」
      等語（參見同卷第65頁）。
    (2)乙○○供稱：「我們到南海休息站時，有一開賓士的人開
      著車子過來，李文忠就叫我說：【小安，你下車，去跟他
      拿】。於是我就下車向賓士車靠近，該車的人就拿1 包用
      紅色布包好之物給我，我拿到後就放在右前座椅子下」等
      語（參見同卷第63頁）。
    (3)張榮福供稱：「李文忠開車載我們從中壢下來。到了南海
      休息站，戊○○把槍交給乙○○。因戊○○向李文忠說，
      他約對方交易毒品，但又不願給錢。要我們幾人控制對方
      後，等他拿到毒品，再把錢搶回來」等語（同卷第63頁）
      。
    (4)丁○○供稱：「我不知道槍枝來源，我聽乙○○說是有人
      交給他的．．．我們與人約好在南海休息站購買毒品。在
      車上李文忠有與對方聯繫」等語。
    (三)91年9月18日檢察官偵查筆錄 （本日僅提訊李文忠、乙○○2人）：
      （李文忠、乙○○2 人於本日之供詞開始反覆）
    (1)先由李文忠推稱，不知扣案之槍、彈是何人所有；何時放
      在車上亦不知情云云。
    (2)乙○○則表示槍枝、子彈均是他的，由他自行帶而放在
      車上，與他人無關云云。
    (3)惟該 2人仍供稱，當日戊○○確來到南海休息站，約於警
      方來到前約 1、20分鐘離開。李文中且供稱：當日是來頭
      份找戊○○的朋友， 1個綽號「老連」之人，且差點與戊○○之朋友發生衝突云云。
    (四)91年9月26日檢察官訊問筆錄 （本日僅提訊張榮福、丁○○2人）：
    (1)張榮福供稱：「李文忠是在頭份交流道接到戊○○之電話
      ，說到達休息站後，要下車拿東西。到達後，乙○○下車
      從賓士車拿著紅布包裹槍枝，從後座將槍枝、彈藥放在右
      前座底下。等警察來前約 1、20分鐘，戊○○就先離開了
      ．．．。我與戊○○並沒有過節，與戊○○是朋友」等語
      。
    (2)丁○○供稱：「槍枝、子彈是賓士車的人交給乙○○。在
      南海休息站時，有看到該賓士車。警察到時，該賓士已先
      離開約1、20分鐘」等語。
    (五)91年10月25日檢察官訊問筆錄（本日僅提訊李文忠）：本
      日經檢察官訊問李文忠，再次確認戊○○所持有之手機號
      碼，確為0000000000號；至於另1支 0000000000號則為與
      戊○○同車之「小謝」所有。
    (六)91年11月15日檢察官於偵查中聲請延長羈押之法官訊問筆
      錄：
      乙○○、李文忠於訊問之初，承續彼2人於91年9月18日之
      供述，企圖由乙○○ 1人承擔持有槍、彈之罪責。嗣經法
      官隔離訊問後，始經乙○○供承： 「案件發生前1晚，我
      是在李文忠家中住。第 2天李文忠先出門，到中午他打電
      話給我，叫我去雙連坡接丁○○。我接到丁○○之後就打
      電話給李文忠，並坐計程車到中原大學門口與李文忠會合
      。我們上車之後本來要去新屋接 1位姓謝的朋友，但後來
      姓謝的朋友是和戊○○一起來。我們就約在南海休息站見
      面．．．。然後接到戊○○的電話，說他人已在南海休息
      站，叫我們過去。我們開車一到南海休息站，戊○○就打
      電話叫李文忠下車拿東西，但李文忠叫我下車去拿。當時
      戊○○交給我的東西是用紅色的布包著，他的手還一直在
      抖，我當時就知道是槍了．．．」等語。嗣於法官追問：
      「既然大家都知情，為何要自己 1人摃下本案？」時，又
      坦承供稱：「因為李文忠對我很好。他們家裡有小孩、父
      母要扶養，所以我才一手摃下，不想把事情鬧大．．．。
      當初戊○○把槍交給我時，是用紅色布包裹著，而我又碰
      過槍。上面有我的指紋。所以我才認罪」等語。張榮福亦
      經隔離後供承：「在南下的途中，是戊○○與李文忠聯絡
      ，說到了南海休息站之後，就下車找戊○○拿東西。但到
      了現場之後，李文忠就叫乙○○下車去拿。結果就看見乙○○拿了 1包東西回來，是用紅色的布包著，到了車上打
      開看，就知道是槍」等語。李文忠亦改口供承：「本案是
      在案發前1晚吃薑母鴨時提起．．．。我們5人是先開車至
      中壢文化國小，之後小謝就坐戊○○的車子走了．．．。
      到了頭份交流道後，戊○○打電話叫我們去南海休息站。
      到了後，戊○○又打電話給我，叫我下車拿東西。我就叫
      乙○○下車去拿，當時就知道是槍」等語（以上參見同卷
      第153至163頁）。
（四）綜合上開本案於警訊、偵查中證人之供詞，足證：
    (1)本案係由戊○○約集李文忠、張榮福、與綽號「小謝」4
      人，先於案件發生前一晚在龍潭之薑母鴨店計議，共謀於
      次日下午，前往苗栗縣頭份鎮○○路南海休息站，趁進行
      毒品交易時，由戊○○及小謝駕駛車輛擋住對方去路，再
      由李文忠、張榮福召集乙○○、丁○○等 4人持槍強盜對
      方之毒品。嗣於次日下午，上開 6人即自桃園中壢出發，
      沿高速公路南下至苗栗南海休息站會合後，由乙○○下車
      ，經戊○○以紅布包裹交付內含子彈之槍枝 1支，嗣於乙○○下車變造車牌號碼時，為警查獲，戊○○及小謝則趁
      隙逃逸等情，業據同案共犯李文忠、張榮福、乙○○、丁○○等人供述明確。
    (2)同案共犯李文忠、張榮福、乙○○、丁○○等4人，在第1
      次之警訊、偵查供詞中，即已說明當日確有一賓士車之駕
      駛，在南海休息站以紅布包裹（嗣後遭到扣案）之槍、彈
      交付予乙○○。而其中除李文忠係直接指名即為戊○○外
      ，其餘3名共犯均未指出戊○○之姓名。
    (3)嗣於91年9月18日檢察官之第2次訊問中，李文忠、乙○○
      2人開始翻異前詞， 改口供稱，扣案槍、彈係乙○○所有
      ，自己帶上車云云，企圖由乙○○承擔持有槍、彈罪名
      。然就戊○○當日確有來到南海休息站 1節，則並未變更
      。甚且李文忠仍供稱，當日是來找戊○○之朋友，且差一
      點發生衝突云云，尤堪證戊○○與本案之發生，確有相當
      密切之關係，非如被告所辯，僅係「小謝」臨時約伊前往
      ，伊係驅車來至頭份後始知此行之目的云云，如此單純。
      又當日僅有李文忠、乙○○ 2人經檢察官提訊，張榮福、
      丁○○2人於該日並未經提訊，而當時4人均係在羈押禁見
      中，彼此無法互通訊息，故對李、古2人於91年9月18日已
      改口1節，張榮福、丁○○2人並不知情，故於嗣後同年 9
      月26日之供詞中，張榮福、丁○○ 2人仍供稱是賓士車上
      之人交付槍枝、子彈予乙○○，並未逕稱槍枝、子彈即是
      乙○○所有等語。
    (4)迄91年11月15日之法官訊問時，彼 4人因係經檢察官併予
      移送法院，故有見面溝通之機會，從而 4人間就持有槍、
      彈之罪名，均由乙○○承擔 1節已有共識，然因未及串證
      完成，故於法官訊問中不免露出破綻，嗣經隔離訊問後，
      經乙○○供出實情，確係如之前警訊中所供始為真實，並
      坦承所以願意一已扛下罪責，只是因為槍上既已有乙○○
      本人之指紋，其持有之罪名已難卸責，而又感於李文忠之
      好處，故始有意一人承擔，不想將事情鬧大等語。而另3
      人因乙○○已供出實情，從而亦跟隨吐露實情，衡情該4
      人在法官之審理所為之陳述，與之前在警訊、偵查初訊中
      之供述均相符合，相對於李文忠、乙○○在91年9月18 日
      與此相異之供詞，即顯較可採。
    (5)其中尤值注意者為李文忠之供詞。李文忠係最早指出戊○○涉案之人，其個中原因當係上開共犯 4人，其中乙○○
      、丁○○與戊○○均非熟識，只認識李文忠；而李文忠、
      張榮福 2人雖均認識戊○○，且均參加案件發生前晚在龍
      潭薑母鴨餐廳之計議，然仍以李文忠與本件始作俑者之戊○○較熟（故一路上均係由李文忠與戊○○間負責聯絡）
      。而甫查獲之初，乙○○、丁○○ 2人尚不知戊○○之真
      實身分，自無從供出其姓名，僅能概指「賓士車上不詳姓
      名之人」等語。然李文忠既先指出戊○○涉案，嗣後又何
      以自 91年9月18日之檢察官訊問起，即開始改變供詞，甚
      至於嗣後之93年7月5日之偵查中，改口供稱槍、彈其實係
      伊所有，由「呂學義」寄藏云云（參見偵字第225號卷第4
      7、48頁） ；甚至迄原審93年12月18日之本案審理中，仍
      矢口堅稱該槍、彈並非戊○○所有，以附和被告之說詞，
      是否果如渠所述，當時係因戊○○從容逃逸，從而懷疑係
      戊○○報警而挾怨報復云云，即仍有細究之必要。惟基於
      下述理由，本院認為李文忠之證詞，應以渠先前之供述始
      為實情，其嗣後之更易其詞並無可採，純係迴護被告之詞
      。理由如下：
      (甲)李文忠所供維護被告之情節，其內容本即反覆，且與其
        他共犯之供詞均有岐異，本即難以逕信。
      (乙)又李文忠所謂槍、彈係「呂學義」寄藏云云，並未提出
        「呂學義」之詳實身分、年籍、住所以供調查，是否確
        有「呂學義」其人、其事，亦容有疑。
      (丙)且若李文忠證詞屬實，伊係自 91年9月18日檢察官之偵
        查中，了解係經民眾報案，並非戊○○報案，始改口云
        云。然何以於嗣後在91年11月15日之法官訊問時，又隨
        乙○○之變更陳述亦同時更易前詞？尤以上開同案共犯
        李文忠、張榮福、乙○○、丁○○等 4人，嗣經檢察官
        共同涉犯持有槍枝及子彈及預備強盜罪嫌，向原審法院
        起訴後，經原審法院93年以訴字第18號審結，分別論處
        上開李文忠等4人罪刑在案。而上開4人於審理中所為認
        罪之陳述，與上開警訊、偵查中所述內容全屬一致。是
        共犯李文忠既自91年9月18日即已知悉不應再 「誣告」
        戊○○，何以於同年之11月15日仍供稱槍、彈係來自於
        戊○○？李文忠顯難以自圓其說。
      (丁)考其原由，無非係因李文忠本即與戊○○是朋友，當初
        甫經查獲時，因當場遭查獲，並扣得槍、彈，警詢及檢
        察官初訊時，較少利害權衡，故所述核與同遭查獲之共
        犯乙○○、張榮福、丁○○等人所述均相符合，應屬實
        情。嗣後為求自己脫罪及迴護未遭當場查獲之被告，從
        而與乙○○共謀，委由乙○○單獨摃下罪名。後因乙○○又翻供而供出實情，李文忠頓失所恃，自覺對戊○○
        難以交待，且本案有關共同持有槍、彈罪名既業經起訴
        且經原審法院以93年訴字第18號判處罪刑在案，縱改稱
        槍枝係伊所有且經人寄藏云云，本於一事不再理之原則
        ，對李文忠個人之罪刑應已無影響，翻供本身又得以對
        戊○○示好，從而，渠在偵查中改稱槍、彈並非被告交
        付、載原審審理中自認槍、彈其實係伊自己所有云云，
        均係曲意維護被告戊○○，並無足採。
（五）第查，原審基於被告聲請，於93年12月18日除傳喚上開共
      犯李文忠到庭為證外，證人乙○○、張榮福 2人亦經到庭
      行詰問程序（丁○○經合法傳喚未到庭）。嗣經證人張榮
      福具結後證稱：「（本案是你跟李文忠、小謝、戊○○在
      吃薑母鴨時所提起？）是的。（當時如何提起做這個案子
      ？）那是小謝先說的，他說他可以接洽苗栗這邊的藥頭，
      藥頭車上會有很多現金，要我們去洗劫他。當時戊○○在
      旁邊沒說話。（你什麼時候知道座位底下有槍跟子彈？）
      就戊○○拿一條紅布給乙○○的時候，過十分鐘李文忠就
      拿那枝槍出來擦拭，我才知道車上有那枝槍。（你確定當
      時的紅布是戊○○交給乙○○的？）對。因為乙○○有下
      車，戊○○在車上的駕駛座。（你們在吃薑母鴨時，戊○○在場？）有。（你們在談第二天要去作案的事情？）（
      點頭）（吃薑母鴨當時有戊○○、李文忠、小謝跟你四個
      人？）是的。我們在龍潭的薑母鴨店吃的。吃完之後，我
      就去李文忠家。小謝跟戊○○他們去哪裡我不清楚」等語
      （參見原審卷93年12月28日審理筆錄）。證人乙○○亦具
      結為證，雖先稱因被告不「挺」他們，所以把所有東西推
      給被告云云，經詰問後，嗣又表示當時確係經由戊○○，
      在南海休息站交付有紅布包裹的槍枝、子彈，並非虛語。
      又說：「法官，我現在跟你說實在話，我是不想害人，因
      為我跟被告戊○○無冤無仇。但事實槍確實是戊○○交的
      ．．．」等語。另證人丁○○於本院審理時到庭結證稱：
      （在91年9月11日有去南海休息站？） 有，李文忠約我去
      。後來到了南海休息站，我看到乙○○下車拿一包紅布包
      的東西回來，警察來到之前，乙○○有打開，我就看到槍
      ，我才問李文忠說到底要做什麼，你要告訴我，李文忠就
      告訴我為了要跟賓士車的人會合，就如警訊所述。我知道
      有輛車擦身而過，李文忠跟裡面的人講電話。（有看到被
      告在裡面？）有吧。雖然看得不是很清楚，但看得出是被
      告，他坐在駕駛座。（你在警訊中說不認識他們？）我確
      實不認識，我只是有見過被告而已。另外一位就沒有見過
      。（為何僅是見過，就確定是被告？）因為前幾天才見過
      等語。是該證人 3人所證情節，仍與之前歷次之警訊、偵
      查及審理中所確認之情節相同。尤以有關被告戊○○確實
      曾來到南海休息站之現場，並交付由紅布所包裹之扣案槍
      枝、子彈 1節，始終一致，與被告戊○○所辯，當日並未
      前往南海休息站，僅有在頭份加油站，聽說要「幹架」即
      驅車離去云云，顯相齟齬。益證證人乙○○、張榮福、丁○○3人之證詞可信，被告所辯，洵無足採。
（六）末查，本院整理本案關係人全部之供、證詞與相關證物、
      情節，認為被告所辯：「伊當日係因朋友「小謝」臨時來
      訪，始自桃園中壢開車載「小謝」至苗栗頭份訪友，至頭
      份始見到李文忠等人表示要「幹架」，伊拒絕參與即與「
      小謝」共同驅車離去」云云，顯然違背事理，並無可採：
    (1)經本院比對證人李文忠所持（0000000000號）手機，與證
      人李文忠供稱由被告戊○○所持之2 支手機（0000000000
      號、0000000000號） ，於91年9月11日案發當日之通聯紀
      錄，足證該 3支手機間，始終保持有密切之通聯紀錄；且
      依該通聯紀錄所示之基地台位置，亦確均係自桃園縣中壢
      市起即持續通聯，直至苗栗縣頭份鎮為止無訛（參見同卷
      第103、104及131至133頁）。被告既自稱事前不知此行目
      的，且係抵達頭份交流道始見到李文忠，則何以於桃園中
      壢至苗栗頭份間一路均有密切聯絡？
    (2)又被告自稱只有到頭份加油站就離開，並未前往南海休息
      站云云，然依上開證人供、證詞內容，均證被告確有來到
      南海休息站無訛。被告若非心虛情怯，何以於此部分要故
      意說謊？況同案共犯 4人所駕駛之車輛為豐田牌自用小客
      車，並非賓士，只有被告戊○○當日駕駛者為黑色賓士車
      ，此據被告自承，正與本件證人苗栗縣頭份分局刑事組警
      員戴聖榮所證，本件係因「接獲民眾報案稱：「有深色賓
      士車逗留於頭份休息站，形跡可疑」等語相合。
    (3)又「小謝」既為被告之朋友，對本件之關係甚深，然被告
      自始至終對「小謝」之真實姓名、身分均諱莫如深，不願
      提出其年籍、住所以供查證，何以致此？況被告千里迢迢
      載送「小謝」來到頭份，縱被告係因拒絕臨時之「幹架」
      邀約而逕驅車離去，則何以「小謝」亦即隨同返回桃園，
      未置1詞，甘願白費2,000元之車資而徒勞往返？顯然亦違
      背情理。
    (4)有關被告與共犯「小謝」、李文忠、張榮福4 人，於案件
      發生前晚，曾相約在桃園龍潭共吃薑母鴨，計議次日來頭
      份犯案 1節，均據證人李文忠、張榮福迭經證述明確。而
      李文忠依其審理中之證述，顯然係對被告為有利證詞之人
      ，對此亦言之鑿鑿，則被告所供，事前對來苗栗頭份之目
      的只是應「小謝」之邀訪友云云，更不攻自破。
    (5)又本件扣案之槍枝、子彈，於查獲當時係在汽車右前座下
      下被查獲，且查獲當時係由紅色布包裹，均據證人等陳明
      在卷。而該紅布係由被告交付，被告亦自認屬實。被告固
      辯稱：該紅布係借供乙○○擦車使用云云。然查，擦車布
      隨處可得，何勞借用？況當時企圖強盜在即，又何有餘瑕
      擦車？被告所辯理由，亦過於牽強，難以採信。
    (6)末查，本件證人李文忠、乙○○、張榮福、丁○○等人，
      或為被告之友，或與被告素無淵源，彼此間均無仇怨，並
      無故意攀誣被告之必要。縱當時因被告於查獲之初幸而逃
      逸，致證人等對渠曾有誤會，然各該共犯既均已罪刑定讞
      ，且誤會業已冰釋，若非被告確有涉案，自無續予誣指之
      可能。且參諸本件證人等之訊問過程，於歷次訊問之初，
      經查均有避重就輕，曲意維護被告之情形，只因被告涉案
      事證明確，證人等始放棄偽證而吐露實情，此參酌證人乙○○之證述過程即臻明瞭。被告矢口否認涉案，且意圖勾
      串證人以卸責，昭然若揭，並無可採。
（七）綜合上述，被告戊○○實為本件預備強盜案件之主謀，且
      為扣案槍枝、子彈之持有人，並係由其交付共犯乙○○後
      被查獲，均事證明確，被告犯行堪以認定。
三、按行為後法律有變更者，適用裁判時之法律。但裁判前之法
    律有利於行為人者，適用最有利於行為人之法律。刑法第 2
    條第1項但書定有明文。查被告行為後， 槍砲彈藥刀械管制
    條例業於 94年1月26日修正公布、同年月28日生效，原條文
    第11條第4項刪除，所規範之罪刑移列至修正後該條例第8條
    第4項，法定刑則由 「1年以上7年以下有期徒刑，併科新臺
    幣700萬元以下罰金」，修正為「3年以上10年以下有期徒刑
    ，併科新臺幣700萬元以下罰金」 ，茲比較修正後槍砲彈藥
    刀械管制條例第8條第4項與修正前同條例第11條第4 項之規
    定，以修正前之規定有利於被告，自應適用修正前槍砲彈藥
    刀械管制條例第11條第4 項規定論處。故核被告戊○○所為
    ，係犯修正前槍砲彈藥刀械管制條例第11條第4 項之未經許
    可持有其他可發射子彈具有殺傷力之槍枝罪、 第12條第4項
    之未經許可持有子彈罪、刑法第328條第5項預備強盜罪。被
    告與同案共犯張榮福、丁○○、李文忠、乙○○及綽號「小
    謝」之成年男子等人，就上開預備強盜及持有具殺傷力之槍
    枝、子彈罪犯行，有犯意之聯絡及行為之分擔，皆為共同正
    犯。被告同時持有改造手槍及改造子彈，係一行為觸犯數罪
    名，為想像競合犯 （最高法院73年度第1次刑事庭會議決議
    參照），應依刑法第55條規定，從一重之未經許可持有其他
    可發射子彈具有殺傷力之槍枝罪處斷。被告所犯未經許可持
    有其他可發射子彈具有殺傷力之槍枝罪及預備強盜罪間，有
    方法、目的之牽連關係，應從一重之未經許可持有其他可發
    射子彈具有殺傷力之槍枝罪處斷。至同案共犯張榮福、丁○○、李文忠、乙○○等人雖另因變造車牌而有變造特種文書
    犯行，但被告係與 「小謝」在另1輛車，渠等固約定持槍、
    彈強盜他人財物，然就變造車牌是否亦在其犯意聯絡範圍內
    ，實屬可疑，又查無其他積極證據足以證明被告亦確有此部
    分犯行，此部分無從認定，附此敘明。原審依上述事證，適
    用刑事訴訟法第299條第1項前段，修正前槍砲彈藥刀械管制
    條例第11條第4項、第12條第4項，刑法第2條第1項但書、第
    11條前段、第28條、第328條第5項、第55條、 第42條第2項
    、第38條第1項第1款，罰金罰鍰提高標準條例第1條前段 、
    第2條，現行法規所定貨幣單位折算新台幣條例第2條，並審
    酌被告犯罪之動機、目的，及非法持有槍、彈，對社會治安
    潛藏之危險非輕，且犯後否認犯行等一切情狀，量處如主文
    所示之刑，併科罰金部分並諭知易服勞役之折算標準，及認
    扣案之改造手槍一把（含彈匣一個，槍枝管制編號：000000
    0000號）及改造子彈4顆（未含鑑驗時已試射的2顆），為違
    禁物，而諭知依刑法第38條第1項第1款之規定宣告沒收。至
    另改造子彈2顆既經鑑驗試射，有前開鑑驗通知書1紙可考，
    已非違禁物，因而不另為沒收之諭知。經核原審認事用法均
    無不合，其量刑亦屬妥適，被告以否認犯行為由上訴，為無
    理由，應予駁回。
據上論結，應依刑事訴訟法第368條，判決如主文。
本案經檢察官丙○○到庭執行職務。
中    華    民    國    95    年    5     月    2     日
              刑事第九庭  審判長法  官  陳  筱  珮
                                法  官  趙  春  碧
                                法  官  余  仕  明
上列正本證明與原本無異。
如不服本判決應於收受送達後十日內向本院提出上訴書狀，其未
敘述上訴之理由者並得於提起上訴後十日內向本院補提理由書（
均須按他造當事人之人數附繕本）。
                                書記官  林  玉  惠
中    華    民    國    95    年    5     月    3     日
                                                      Ｒ


司法院資訊處製作；財團法人民間司法改革基金會備份。
